【裁判字號】    98,上訴,2863
【裁判日期】    981020
【裁判案由】    毒品危害防制條例
【裁判全文】
臺灣高等法院刑事判決                98年度上訴字第2863號
上  訴  人
即  被  告  甲○○
上列上訴人因毒品危害防制條例案件，不服臺灣板橋地方98年度
訴字第1338號，中華民國98年6月8日第一審判決（起訴案號：臺
灣板橋地方法院檢察署98年度毒偵字第1270號），提起上訴，本
院判決如下：
    主  文
上訴駁回。
    事  實
一、甲○○(一)於民國89年間，因施用毒品案件，經臺灣板橋地方
    以89年度毒聲字第1187號裁定送觀察、勒戒後，認有繼續施
    用毒品之傾向，經臺灣板橋地方以89年度毒聲字第1795號裁
    定令入戒治處所施以強制戒治，復經臺灣板橋地方以89年度
    毒聲字第4540號裁定停止戒治，於89年8月8日停止戒治出所
    ，所餘戒治期間交付保護管束，於90年3月13日保護管束期
    滿，強制戒治執行完畢，經臺灣板橋地方法院檢察署檢察官
    以90年度戒毒偵字第331號為不起訴處分確定；(二)於前開(一)
    所示之強制戒治執行完畢釋放後5年內之93年間，再犯施用
    毒品案件，經臺灣板橋地方以93年度訴字第501號判決分別
    判處有期徒刑11月、7月，復經本院以93年度上訴字第2943
    號判決駁回上訴確定；(三)於93年間，因違反槍砲彈藥刀械管
    制條例案件，經臺灣板橋地方以93年度訴字第1238號判決判
    處有期徒刑1年4月，併科罰金新臺幣30,000元，如易服勞役
    ，以銀元300元即新臺幣900元折算1日，復經本院以94年度
    上訴字第3438號判決駁回上訴確定；(四)於同年間，因竊盜案
    件，經臺灣士林地方法院以93年度易字第826號判決判處有
    期徒刑1年2月確定；(五)於94年間，因竊盜案件，經臺灣板橋
    地方以94年度簡字第2114號判決判處有期徒刑5月確定；(六)
    於同年間，因三犯施用毒品案件，經臺灣板橋地方以94年度
    訴字第2367號判決判處有期徒刑1年6月確定；上開(二)至(六)所
    示之數罪刑，復經臺灣板橋地方以96年度聲減字第1450號裁
    定依序減為有期徒刑5月又15日、3月又15日、8月（併科罰
    金新臺幣15,000元，如易服勞役，以銀元300元即新臺幣900
    元折算1日）、7月、2月又15日、9月，應執行有期徒刑1年
    10月，併科罰金新臺幣15,000元，如易服勞役，以銀元300
    元即新臺幣900元折算1日確定，有期徒刑部分送監執行於97
    年4月30日執行完畢。詎其猶不知悔改，復基於施用第一級
    毒品海洛因之犯意，於98年2月4日22時許，在其所有停放於
    臺北縣永和市○○路○段之車號4219-DZ號自用小客車內，將
    第一級毒品海洛因以清水稀釋後，以針筒注射之方式，施用
    第一級毒品海洛因1次；另基於施用第二級毒品甲基安非他
    命之犯意，於同日（即98年2月4日）晚間某時許，在其位於
    臺北縣永和市○○街37巷2號1樓之居所，將第二級毒品甲基
    安非他命置於吸食器上，用火燒烤吸聞所生煙霧之方式，施
    用第二級毒品甲基安非他命1次；旋於同日23時15分許，在
    臺北縣永和市○○路47巷44號前為警查獲，並扣得其所有而
    供其施用第一級毒品所用之海洛因7包（合計淨重13.68公克
    ）、供其施用第二級毒品所用之甲基安非他命1包（驗餘淨
    重4.1488公克）、吸食器1組及其所有而供其施用、預備施
    用第一、二級毒品所用之塑膠鏟管2支、分裝袋118只，並扣
    得其所有之第三級毒品氟硝西泮（俗稱FM2）1包（驗餘淨重
    1.1850公克），且經採集其尿液送驗，始悉上情。
二、案經臺北縣政府警察局新店分局報告臺灣板橋地方法院檢察
    署檢察官偵查起訴。
    理  由
一、前揭事實，業據被告於原審坦承不諱，且被告為警查獲後所
    排放之尿液，經採樣送請臺灣檢驗科技股份有限公司，先以
    EIA酵素免疫分析法初步檢驗，再以GC/MS氣相層析質譜儀法
    確認檢驗，均呈鴉片類（嗎啡）及甲基安非他命陽性反應之
    情，有該公司98年2月24日濫用藥物檢驗報告1紙在卷足參（
    見偵查卷第53頁），此外，並有查獲照片12幀在卷可佐（見
    偵查卷第39至43頁）及被告所有而供其施用第一級毒品所用
    之海洛因7包（合計淨重13.68公克）、供其施用第二級毒品
    所用之甲基安非他命1包（驗餘淨重4.1488公克）、吸食器1
    組及供其施用、預備施用第一、二級毒品所用之塑膠鏟管2
    支及分裝袋118只扣案可資佐證，而前開扣案之海洛因，經
    鑑定確呈海洛因陽性反應之情，亦有毒品初步鑑驗報告單1
    紙佐卷可考（見偵查卷第35頁），再扣案之前揭甲基安非他
    命經送請交通部民用航空局航空醫務中心鑑定，確含第二級
    毒品甲基安非他命成分，淨重4.1490公克，取樣0.0002公克
    ，餘重4.1488公克之情，有該局98年2月18日航藥鑑字第098
    0752號毒品鑑定書1紙佐卷可考（見偵查卷第55頁），足認
    被告自白與事實相符，堪以採信。按毒品危害防制條例係於
    92年7月9日修正公布，自93年1月9日施行，其中第20條、第
    23條將施用毒品之刑事處遇程序，區分為「初犯」及「5年
    內再犯」、「5年後再犯」。依其立法理由之說明：「初犯
    」，經觀察、勒戒或強制戒治後，應為不起訴處分或不付審
    理之裁定；經觀察、勒戒或強制戒治執行完畢釋放後，「5
    年內再犯」者，因其再犯率甚高，原實施之觀察、勒戒及強
    制戒治既已無法收其實效，爰依法追訴或裁定交付審理。至
    於經觀察、勒戒或強制戒治執行完畢釋放後，「5年後再犯
    」者，前所實施之觀察、勒戒或強制戒治已足以遮斷其施用
    毒品之毒癮，為期自新及協助其斷除毒癮，仍適用「初犯」
    規定，先經觀察、勒戒或強制戒治之程序。從而依修正後之
    規定，僅限於「初犯」及「5年後再犯」二種情形，始應先
    經觀察、勒戒或強制戒治程序。倘被告於5年內已再犯，經
    依法追訴處罰，縱其第3次（或第3次以上）再度施用毒品之
    時間，在初犯經觀察、勒戒或強制戒治執行完畢釋放5年以
    後，已不合於「5年後再犯」之規定，且因已於「5年內再犯
    」，顯見其再犯率甚高，原實施觀察、勒戒或強制戒治，已
    無法收其實效，即應依該條例第10條處罰（最高法院95年第
    7次刑事庭會議決定要旨可參）。查被告有如事實一之(一)、
    (二)所示之強制戒治執行完畢及於該強制戒治執行完畢5年內
    再犯施用毒品犯行，經法院判處罪刑確定等情，有被告前案
    紀錄表在卷可稽，被告既曾於強制戒治執行完畢釋放後「5
    年內再犯」施用毒品犯行，且經法院判處罪刑確定，又4犯
    本案施用第一、二級毒品之犯行，自非屬毒品危害防制條第
    20條第3項所定「5年後再犯」之情形，是本件罪證明確，被
    告前揭之犯行堪以認定。
二、查海洛因、甲基安非他命係毒品危害防制條例第2 條第2 項
    第1 款、第2 款所稱之第一、二級毒品。核被告施用第一級
    毒品海洛因、第二級毒品甲基安非他命之行為，係犯同條例
    第10條第1 項之施用第一級毒品罪及同條第2 項之施用第二
    級毒品罪。被告施用第一、二級毒品前後，分別持有第一、
    二級毒品之低度行為，皆為施用之高度行為所吸收，均不另
    論罪。又被告有如事實一之(二)至(六)所示之犯罪科刑及執行情
    形，有被告前案紀錄表在卷可稽，其於上開有期徒刑執行完
    畢後5年內，故意再犯本案有期徒刑以上之二罪，均為累犯
    ，皆應依刑法第47條第1項之規定，加重其刑。被告所犯上
    開二罪間，犯意各別，罪名互異，應分論併罰。又按除被告
    所犯為死刑、無期徒刑、最輕本刑為3年以上有期徒刑之罪
    或高等法院管轄第一審案件者外，於刑事訴訟法第273條第1
    項程序進行中，被告先就被訴事實為有罪之陳述時，審判長
    得告知被告簡式審判程序之旨，並聽取當事人、代理人、辯
    護人及輔佐人之意見後，裁定進行簡式審判程序。為該法第
    27 3條之1第1項所明定；而簡式審判程序，貴在審判程序之
    簡省、便捷，故調查證據程序宜由審判長便宜行事，以適當
    之方法行之即可。是簡式審判程序中關於調查證據之程序，
    亦予簡化，關於證據調查之次序、方法之預定、證據調查請
    求之限制、證據調查之方法、證人、鑑定人之詰問方式等，
    均不須強制適用一般審判程序之規定。又因被告對犯罪事實
    不爭執，可認定被告並無行使反對詰問權之意，因此有關傳
    聞證據之證據能力限制，亦無庸適用。刑事訴訟法乃增訂第
    273條之2規定：「簡式審判程序之證據調查，不受第一百五
    十九條第一項、第一百六十一條之二、第一百六十一條之三
    、第一百六十三條之一及第一百六十四條至第一百七十條規
    定之限制」。查被告所犯非死刑、無期徒刑、最輕本刑為3
    年以上有期徒刑之罪，或高等法院管轄第一審之案件，被告
    於原審準備程序進行中，就被訴事實為有罪之陳述，經告以
    簡式審判程序之旨，並聽取檢察官、被告之意見後，經原審
    合議庭裁定改由受命法官獨任進行簡式審判程序，是本件之
    證據調查，依刑事訴訟法第273條之2規定，不受同法第159
    條第1項（被告以外之人於審判外之言詞或書面陳述，不得
    作為證據）、第161條之2、第161條之3、第163條之1及第
    164條至第170條規定之限制。據此，本件判決引用之前揭之
    供述及非供述證據，因本案原審採行簡式審判程序，復無其
    他不得做為證據之法定事由，揆諸首揭說明，自均具證據能
    力。
三、原審以被告犯行明確，適用毒品危害防制條例第10條第1項
    、第2項、第18條第1項，刑法第11條前段、第47條第1項、
    第38條第1項第2款、第51條第5款之規定，並審酌被告前因
    施用毒品，獲得不起訴處分之寬典，並經法院判處罪刑，仍
    無法戒絕毒癮，再次漠視法令禁制而犯本罪，惟其施用毒品
    所生危害，實以自戕身心健康為主，對於他人生命、身體、
    財產等法益，尚無明顯而重大之實害，兼衡其犯罪後坦承犯
    罪，已知悔悟等一切情狀，並說明扣案之海洛因7包（合計
    淨重13.68公克）及甲基安非他命1包（驗餘淨重4.1488公克
    ），分別係查獲之第一、二級毒品，不問是否屬於被告所有
    ，應依毒品危害防制條例第18條第1項前段之規定，沒收銷
    燬之。又包裝上開海洛因、甲基安非他命之外包裝袋共8只
    （並非不可與毒品分離，係用於包裹毒品，防止其裸露、潮
    濕，便於攜帶施用）、吸食器1組、塑膠鏟管2支及分裝袋11
    8只，係被告所有而分別供其施用、預備施用第一、二級毒
    品所用之物，業據被告於原審審理時供明在卷，併依刑法第
    38條第1項第2款之規定，宣告沒收。至扣案之氟硝西泮（俗
    稱FM2）1包（驗餘淨重1.18 50公克），雖係查獲之第三級
    毒品，然與本案施用第一、二級毒品犯行無涉，自無從於本
    案併予宣告沒收，應由檢察官另行單獨宣告沒收等，而認被
    告甲○○施用第一級毒品，累犯，處有期徒刑柒月，扣案之
    海洛因柒包（合計淨重拾點陸捌公克）均沒收銷燬之，包
    裝上開海洛因之外包裝袋柒只、塑膠鏟管貳支及分裝袋壹佰
    壹拾捌只均沒收；又施用第二級毒品，累犯，處有期徒刑肆
    月，扣案之甲基安非他命壹包（驗餘淨重肆點壹肆捌捌公克
    ）沒收銷燬之，包裝上開甲基安非他命之外包裝袋壹只、吸
    食器壹組、塑膠鏟管貳支及分裝袋壹佰壹拾捌只均沒收；並
    定應執行有期徒刑拾月，扣案之海洛因柒包（合計淨重拾
    點陸捌公克）及甲基安非他命壹包（驗餘淨重肆點壹肆捌捌
    公克）均沒收銷燬之，包裝上開海洛因、甲基安非他命之外
    包裝袋捌只、吸食器壹組、塑膠鏟管貳支及分裝袋壹佰壹拾
    捌只均沒收等，經核於法並無違誤，量刑亦屬妥適，被告上
    訴以其坦承施用毒品，其沒有工作，又要扶養父母精神壓力
    過大，又受毒友影響而施用，自警方查獲後已深感後悔，目
    前在耕莘醫院戒毒中，請求從輕量刑等提起上訴為無理由，
    應予駁回。
四、被告經合法傳喚無正當理由於審理期日未到庭，爰不待其陳
    述逕行判決。
據上論斷，應依刑事訴訟法第368條、第371條判決如主文。
本案經檢察官黃朝貴到庭執行職務。
中    華    民    國    98    年    10    月    20    日
            刑事第二十三庭  審判長法  官  許宗和
                                  法  官  林海祥
                                  法  官  潘進柳
以上正本證明與原本無異。
施用第一級毒品部分如不服本判決，應於收受送達後10日內向本
院提出上訴書狀，其未敘述上訴之理由者並得於提起上訴後10日
內向本院補提理由書（均須按他造當事人之人數附繕本）「切勿
逕送上級法院」。
其餘不得上訴。
                                  書記官  吳鎮鑫
中    華    民    國    98    年    10    月    26    日
附錄本案論罪科刑法條
毒品危害防制條例第十條
施用第一級毒品者，處六月以上五年以下有期徒刑。
施用第二級毒品者，處三年以下有期徒刑。


司法院資訊處製作；財團法人民間司法改革基金會備份。
